【裁判字號】    98,簡上,83
【裁判日期】    980828
【裁判案由】    給付管理費
【裁判全文】
臺灣板橋地方法院民事判決              98年度簡上字第83號
上  訴  人  東家創世紀大廈管理委員會
法定代理人  丁○○
                        1
訴訟代理人  乙○○
複代理人    甲○○
被上訴人    丙○
訴訟代理人  戊○○
上列當事人間請求給付管理費等事件，上訴人對於中華民國98年
3月19日本院板橋簡易庭98年度板簡字第628號第一審判決提起上
訴，經本院於98年8月18日言詞辯論終結，判決如下：
    主  文
原判決關於駁回上訴人後開第二項之訴，暨訴訟費用（除確定部
分外）之裁判廢棄。
上開廢棄部分，被上訴人應再給付上訴人新台幣伍萬陸仟玖佰伍
拾貳元，及自民國九十七年十一月九日起至清償日止，按週年利
率百之五計算之利息。
第一、二審訴訟費用（除確定部分外），由被上訴人負擔。
    事實及理由
一、程序上理由
    查東家創世紀大廈區分所有權人會議於民國98年7 月3 日選
    任丁○○為其管理委員會主任委員，並經具狀聲明承受訴訟
    ，有民事聲明承受訴訟狀附區分所有權人會議記錄在卷可憑
    ，於法尚無不合，先予敘明。
二、上訴人起訴主張：
    (一)被上訴人為東家創世紀大廈社區之區分所有權人，應依區
      分所有人會議之會議決議繳納公共基金及管理費。被上訴
      人依社區規約一之規定，每月應繳納之管理費為新台幣（
      下同）2,073 元，停車管理費300 元，惟被上訴人自民國
      93年1 月起，除於95年10月11日繳納95年9 月份之管理費
      2,073 元、96年9 月10日繳納95年1 月至96年8 月之停車
      管理費6,000 元、於97年5 月9 日繳納97年5 月份之管理
      費及停車管理費共2,373 元外，積欠其餘各月應繳納之管
      理費及停車管理費，至97年12月止共計131,934 元。上訴
      人已經定相當期間催告被上訴人給付，但未獲置理。爰依
      公寓大廈管理條例第21條規定，請求被上訴人給付
      131,934 元，並加計自支付命令繕本送達翌日起至清償日
      止，按年息5%計算之利息。
    (二)上訴人於96年6 月4 日寄發存證信函向被上訴人催繳金額
      為88,047元，其中包含93、94年度之56,952元，再於96年
      8 月31日發出之管理費催繳單，其金額原應為102,339 元
      ，一時誤繕為45,387元，少計56,952元。被上訴人於收到
      誤繕催繳通知單後，至10樓辦公室告知前總幹事同意於
      96年9 月10日先繳6,000 管元停車管理費，其餘39,387元
      分4 期繳交。嗣上訴人97年12月7日下午請當初製發催繳
      通知書之前秘書己○○說明，經鄭裕芳檢視確認有爭議之
      催繳單金額少計56,952元。被上訴人於94年2 月3 日才繳
      經前經上訴人起訴經鈞院以93年度板小字第981 號判決命
      被上訴人給付之91年4 月至92年12月之管理費，自不可能
      於此之前繳納93年度之管理費及停車費。
    (三)原審命被上訴人應給付上訴人74,982元及自97年11月9 日
      起至清償日止，按年息5%計算之利息，並駁回上訴人其餘
      請求被上訴人給付自93年1 月1 日起至94年12月31日止之
      管理費49,572元及停車管理費6,000 元部分之訴。上訴人
      就其敗訴部分不服提起上訴，並聲明如主文第1 、2 項所
      示（原判決命被上訴人給付部分，被上訴人未聲明不服，
      業已確定）。
三、被上訴人則以：上訴人所提之96年8 月31日催繳文件，上載
    被上訴人於96年8 月31日前欠繳管理費39,387元、停車管理
    費6,000 元，而被上訴人已在96年9 月10日繳清，為何於上
    訴人所提之97年6 月14日欠繳管理費明細表中，再次羅列。
    且管理費核對後是39,387元，並非84,993元或115,323 元。
    實則96年8 月31日之前之管理費，被上訴人均有繳納，並經
    於96年9 月10日與丁漢文核對無誤後，即將收據丟棄等語置
    辯。對上訴人之上訴並聲明：請求駁回上訴。
四、按請求履行債務之訴，原告就其所主張債權發生原因之事實
    ，固有舉證之責任，若被告自認此項事實而主張該債權已因
    清償而消滅，則清償之事實，應由被告負舉證之責任，此觀
    民事訴訟法第二百七十七條之規定自明。最高法院著有28年
    上字第1920號判例意旨參照。查上訴人主張其自93年1 月1
    日起至94年12月31日止，對於被上訴人有每月請求管理費
    2,073 元及停車位管理費300 元之債權，為被上訴人所不爭
    執，被上訴人抗辯其業已清償，自應由被上訴人就支付之事
    實負舉證之責任。被上訴人就此雖提出上訴人96年8 月24日
    及同年月31日之管理費催繳通知單附於原審卷第55-56 頁為
    證，惟查，
    (一)觀諸附於原審卷第55頁上訴人96年8 月24日之管理費催繳
      通知單，僅記載：「貴戶管理費B4─131 車位管理費自95
      年1 月至96年8 月尚未繳納，累計積欠金額為新台幣肆萬
      伍仟零捌拾柒元整，‧‧」等語，已表明係僅就被上訴人
      所積欠自95年1 月起至96年8 月止之管理費為催繳，尚無
      從據其未就93年1 月起至94年12月止之管理費及停車管理
      費部分併為催繳，即認被上訴人業已給付該部分之管理費
      。
    (二)又上訴人96年8 月31日之催繳通知，記載「‧‧迄至本（
      96）年8 月份以前，您總計欠繳管理費$39,387 元、停車
      管理費$6,000元，務請您於接到此催告函件後7 日內補繳
      積欠款項，‧‧」等語，固有該催繳通知之影本附於原審
      卷第56頁可稽。惟該催繳通知係當時任職上訴人秘書職務
      之證人己○○所製作，其係僅就95年起至96年8 月間欠繳
      之管理費為催繳，並未包括93年度及94年度欠繳部分等情
      ，業據證人己○○到場證述：「（受命法官提示原審卷55
      -56 頁，問：是否有看過這兩張催繳通知單？）有看過，
      那是我寫的，上面的金額是因為我們辦移交，我就先催繳
      近期積欠的金額，是95年以後到96年8 月，93年、94年沒
      有包括在裡面。」、「（受命法官問：96年8 月間是否有
      跟被上訴人會算，其所積欠的管理費只有39,387元？）沒
      有會算，催繳函是根據我們近期的資料所作的催繳。就93
      年、94年的管理費，96年6 月4 日我們有寄存證信函另外
      催繳。」等語可憑（見本院卷第45-46 頁，98年7 月7日
      準備程序筆錄）。再參以上訴人於96年8 月24日之管理費
      催繳通知單，記載催繳期間為95年1 月起至96年8 月止積
      欠之管理費45,087元，與上開96年8 月31日之催繳通知，
      記載催繳至96年8 月份以前欠繳之管理費45,387元（
      39,387元+6,000=45,387） ，二者催繳期間之迄月相同，
      金額又僅差300 元，顯係催繳相近期間之管理費。又上訴
      人於為上開公告前，即曾於同年6 月4 日以永和中山路郵
      局存證信函第211 號催告被上訴人繳付自93年1 月起至95
      年8 月止及95年10月起至96年8 月止之管理費計80,847
      元乙節，亦有該存證信函及掛號回執之影本1 份附於原審
      卷第39-41 頁可稽，被上訴人又未舉證以證明於受該存證
      信函之送達後有清償93年1 月起至94年12月止之管理費，
      則證人己○○證述上開公告係僅就95年1 月起至96年8 月
      間欠繳管理費部分為催告，即堪採信。是上開96年8 月31
      日之公告，亦無從資為被上訴人有利之認定。
    (三)再查，被上訴人前積欠91年4 月起至92年12月止之管理費
      計50,433元，經上訴人訴請本院以93年度板小字第981 號
      民事判決判命被上訴人如數給付，並經於93年10月13日確
      定之事實，業經本院依職權調閱該民事卷宗查證屬實，並
      有民事判決之影本1 份在卷可稽。被上訴人係於該事件判
      決確定後之94年2 月3 日始給付該91年4 月起至92年12月
      止之管理費50,433元乙節，有委託書之影本1 紙附於本院
      卷第119 頁可憑，並為被上訴人所不爭執。上訴人既係於
      94年2 月3 日始繳付91年4 月起至92年12月止之管理費，
      衡情自不可能於兩造爭訟期間即自動給付自93年1 月起之
      管理費。又上訴人於96年6 月4 日有以永和中山路郵局存
      證信函第211 號催告被上訴人繳付自93年1 月起至95年8
      月止及95年10月起至96年8 月止之管理費80,847元，有如
      前述，嗣並於96年9 月23日公告被上訴人有欠繳93年1 月
      起至94年12月止之車位管理費7,200 元及自93年1 月起至
      95 年6月止之管理費計62,190元，再於97年1 月10日再公
      告被上訴人積欠93年1 月起至95年8 月止，及自95年10月
      起至96年12月止之管理費計111,531 元，於97年4 月30日
      再公告被上訴人欠繳93年1 月起至95年8 月止，及自95年
      10 月 起至97年3 月止之管理費計118,650 元，就此並於
      97年6 月10日以永和中山路郵局存證信函第269 號催告被
      上訴人繳付，此有存證信函及掛號回執之影本1 份、公告
      之影本4 份附於原審卷第82-87 頁可憑。而被上訴人就上
      開公告及存證信函之內容，均未向上訴人提出異議，亦為
      被上訴人所不爭，則其空言抗辯業已清償93年1 月起至94
      年12月止之管理費，實難採信。
    (四)此外，被上訴人就其業已給付系爭93年1 月起至94年12月
      止之管理費乙節，並未再舉證以為證明，則其所為清償抗
      辯，不足採取。
五、被上訴人既為東家創世紀大廈社區之區分所有權人，自有依
    該社區規約之規定繳交管理費之義務。從而，上訴人本於其
    社區規約第6 條之規定，請求被上訴人給付系爭自93年1 月
    起至94年12月止之停車位管理費7,200 元及管理費49,752元
    ，共計56,952元，及自97年11月9 日（即支付命令送達翌日
    ）至清償日止，按年息5%計算之利息，為有理由，應予准許
    。原審就上開部分為上訴人敗訴之判決，尚有未洽。上訴意
    旨指摘原判決不當，求予廢棄改判，為有理由。爰由本院予
    以廢棄改判，如主文第2 項所示。
六、本案事證已臻明確，兩造其餘主張陳述及所提之證據，經審
    究認無礙勝負之判斷，爰不一一論列，附此敘明。
七、據上論結，本件上訴為有理由，依民事訴訟法第436 條之1
    第3項 、第450 條、第78條，判決如主文。
中    華    民    國    98    年    8     月    28    日
                  民事第二庭    審判長法  官  蕭胤瑮
                                      法  官  鍾啟煌
                                      法  官  陳麗玲
以上正本證明與原本無異
不得上訴
中    華    民    國    98    年    8     月    31    日
                            書記官  吳俞玲


司法院資訊處製作；財團法人民間司法改革基金會備份。
